【裁判字號】    99,審交訴,14
【裁判日期】    990507
【裁判案由】    公共危險等
【裁判全文】
臺灣新竹地方法院刑事判決            99年度審交訴字第14號
公  訴  人  臺灣新竹地方法院檢察署檢察官
被      告  甲○○
上列被告因公共危險等案件，經檢察官提起公訴（99年度偵字第
85號）後，經被告於本院準備程序中，就被訴事實為有罪之陳述
，經告知被告簡式審判程序之旨，並聽取檢察官、被告之意見後
，經本院合議庭裁定由受命法官進行簡式審判程序，本院判決如
下：
    主    文
甲○○犯過失傷害罪，處有期徒刑伍月。又犯肇事致人傷害逃逸
罪，處有期徒刑柒月。應執行有期徒刑拾月；緩刑年，緩刑期
間付保護管束，並應於緩刑期間，向指定之政府機關、政府機構
、行政法人、社區或其他符合公益目的之機構或團體提供捌拾小
時之義務勞務。
    犯罪事實
一、甲○○於民國98年11月1日下午6時18分許前之不詳時間，駕
    駛車牌號碼G8-8058號自用小客車，沿新竹縣竹東鎮○○路○
    段內側車道往新竹縣橫山鄉方向行駛，於同日下午6 時18分
    途經同路段與68號快速道路之三岔路口處時，理應注意汽車
    行駛至交岔路口，在設有號誌管制者，其行進應遵守燈光號
    誌，而依當時情形，天候晴、夜間有照明、柏油路面、乾燥
    無缺陷亦無障礙物、視距良好，且於路口有正常運作之行車
    管制號誌等情狀，無不能注意之情事，竟疏於注意，在該路
    段左轉號誌未亮，尚屬禁止左轉階段時，逕行左轉，適乙○
    ○騎乘車牌號碼PA9-503 號重型機車，沿新竹縣竹東鎮○○
    路○ 段往下公館方向（即對向車道）直行而來，見狀煞車不
    及，撞擊甲○○所駕駛前開車輛右後車門，乙○○因而倒地
    昏迷，受有顱內出血、顱底骨折、顏面骨骨折、鼻竇內出血
    、昏迷併意識譫妄等傷害。詎甲○○於肇事後，足知乙○○
    應已成傷，竟未下車察看，未為必要之救助，反為規避車禍
    責任，逕自駕車駛離現場而逃逸，嗣經在場目擊者報警處理
    ，提供肇事車型，並經警調閱附近路口監視畫面比對後，始
    循線查悉上情。
二、案經乙○○訴由新竹縣政府警察局竹東分局報告臺灣新竹地
    方法院檢察署檢察官偵查起訴。
    理  由
一、程序部分：
    按除被告所犯為死刑、無期徒刑、最輕本刑為3 年以上有期
    徒刑之罪或高等法院管轄第一審案件者外，於前條第1 項程
    序進行中，被告先就被訴事實為有罪之陳述時，審判長得告
    知被告簡式審判程序之旨，並聽取當事人、代理人、辯護人
    及輔佐人之意見後，裁定進行簡式審判程序，刑事訴訟法第
    273條之1第1 項定有明文。本件被告甲○○所犯係死刑、無
    期徒刑、最輕本刑為3 年以上有期徒刑以外之罪，其於準備
    程序中就被訴事實為有罪之陳述，經告知簡式審判程序之旨
    ，並聽取公訴人及被告甲○○之意見後，本院認為適宜進行
    簡式審判程序，合先敘明。
二、認定被告甲○○犯行所憑之各項證據：
（一）被告甲○○於本院準備程序、簡式審判程序中對於上開犯
      行均坦承不諱，其稱：伊於98年11月1 日下午某時許，駕
      駛車牌號碼G8-8058 號自用小客車，自新竹縣北埔鄉要回
      桃園縣中壢市，故沿新竹縣竹東鎮○○路○ 段往橫山鄉方
      向行駛，途經同路段與68號快速道路交岔路口處，在該路
      段左轉號誌未亮，禁止左轉時，跟隨前車左轉，告訴人乙
      ○○騎乘車牌號碼PA9-503 號重型機車，沿新竹縣竹東鎮
      ○○路○ 段往下公館方向直行而來，見狀煞車不及，撞擊
      伊所駕駛前開車輛右後車門，伊於肇事後，未停車察看即
      逕行駕車離去等語（見本院卷第25、29、30頁）。
（二）告訴人乙○○於警詢、偵查中指訴稱：他於98年11月1 日
      下午6時18分許，騎乘車牌號碼PA9-503重型機車沿新竹縣
      竹東鎮○○路○ 段往下公館方向直行，他行駛在外側車道
      ，他不清楚是如何發生車禍，醒過來的時候他已經在署立
      桃園醫院，經診斷受有顱內出血、顱底骨折、顏面骨骨折
      、鼻竇內出血等傷害等語（見偵查卷第11至13、67、68頁
      ）。
（三）證人彭進福於警詢、偵查中之證述：他於98年11月1 日下
      午6 時18分許駕車從下公館往橫山方向行駛，駛至新竹縣
      竹東鎮○○路與68號快速道路口準備左轉上快速道路。等
      左轉燈亮起後，他依序左轉經過路口時發現告訴人乙○○
      躺在地上，他怕告訴人乙○○被其他車輛碾到，故將車輛
      停放在快速道路右側路邊後，下車指揮交通，1 位目擊者
      告訴他說肇事車輛是1輛深色VOLVO小客車，且往快速道路
      方向行駛而去，他依目擊者所指方向，確有看見該肇事車
      輛，且一下子就行駛不見，於是他就報警處理等語（見偵
      查卷第14至16、74、75頁）。
（四）證人江京徹於警詢、偵查中之證述：他與告訴人乙○○是
      同學，於98年11月1日下午6時許與告訴人乙○○各自騎機
      車沿中豐路外側車道往下公館方向行駛，他騎在告訴人乙
      ○○的前面，經過上開肇事地點時燈號係綠燈，他直行通
      過路口後約再往前1 個路口的距離即聽到後方有碰撞聲，
      他原本以為是大卡車開過橋墩的聲音，所以沒有停下來，
      繼續往前走到下1 個路口，燈號是紅燈，他停下來以後發
      現告訴人乙○○未跟隨過來，等了2 個燈號的時間，告訴
      人乙○○還是沒有來，他再返回肇事路口，始發現告訴人
      乙○○躺在地上。當時有2 輛車子幫告訴人乙○○擋住車
      流，另外還有2 個人在打電話請求救護等語（見偵查卷第
      18至21、69、70頁）。
（五）新竹縣政府警察局竹東分局道路交通事故現場圖、道路交
      通事故調查報告表(一)(二)、受理110 報案紀錄單、疑似道路
      交通事故肇事逃逸追查表各1 紙、監視器及案發現場採證
      照片共54張（見偵查卷第26至56、58、64頁）可資佐憑：
      證明本件車禍發生之情形及被告甲○○所駕駛車牌號碼G
      8-8058號深色VOLVO小客車為本案肇事車輛。
（六）行政院衛生署桃園醫院98年11月1 日住院診療計畫說明書
      、侵入性治療同意書、手術同意書各1 份（見偵查卷第22
      至25頁）：證明告訴人乙○○受有顱內出血、顱底骨折、
      顏面骨骨折、鼻竇內出血、昏迷併意識譫妄之傷害等情。
（七）按汽車行駛至交岔路口，其左轉彎時，應距交岔路口30公
      尺前顯示方向燈或手勢，換入內側車道或左轉車道，行至
      交岔路口中心處左轉，並不得占用來車道搶先左轉；道路
      交通安全規則第102 條第1 項第5 款定有明文。是被告甲
      ○○駕駛自用小客車行駛於道路上自應遵守上開道路交通
      安全規則之規定；又依卷附道路交通事故現場圖、道路交
      通事故調查報告表(一)(二)及道路交通事故照片所示，本件事
      發當時天候晴、夜間有照明、柏油路面之三岔路縣道、乾
      燥無缺陷亦無障礙物、視距良好，且於路口有正常運作之
      行車管制號誌等情狀，又無不能注意之情事，而依被告甲
      ○○之智識、能力又無不能注意之情況，然被告甲○○竟
      未依規定遵守行車管制號誌指示逕行左轉，因而撞擊告訴
      人乙○○，致告訴人乙○○倒地受有顱內出血、顱底骨折
      、顏面骨骨折、鼻竇內出血、昏迷併意識譫妄等之傷害，
      有前開行政院衛生署桃園醫院98年11月1 日住院診療計畫
      說明書、侵入性治療同意書、手術同意書各1 份在卷足憑
      。堪認被告甲○○就本件事故之發生顯有過失。復以告訴
      人乙○○之受傷結果既因被告甲○○之過失行為所致，二
      者間具相當因果關係無疑。
（八）再按汽車駕駛人駕駛汽車肇事致人受傷或死亡者，應即採
      取救護措施及依規定處置，並通知警察機關處理，不得任
      意移動肇事汽車及現場痕跡證據，道路交通管理處罰條例
      第62條第3 項定有明文。又因道路交通事故之發生，常非
      於己之鄰親家里，時有告救不能情事，乃科以肇事者須即
      採取救護或其他必要措施，並應向警察機關通知處理之法
      定義務，以防因就醫延誤致生無謂傷亡，並俾得通知傷亡
      者家屬到場，以明責任，是凡肇事人於行車肇事致人受傷
      或死亡，未即採取救護措施及依規定處置，並通知警察機
      關處理，即移動肇事汽車及現場痕跡證據，均應依該規定
      處罰，從而刑法第185條之4之肇事逃逸罪立法目的，即是
      為維護交通安全，促使駕駛人於肇事後，能對被害人即時
      救護，減少被害人之死傷，是該罪之成立祇以行為人有駕
      駛動力交通工具肇事，致人死傷而逃逸之事實為已足。本
      件被告甲○○因駕駛自用小客車撞擊告訴人乙○○所騎乘
      之重型機車，並造成告訴人乙○○人車倒地，受有顱內出
      血、顱底骨折、顏面骨骨折、鼻竇內出血、昏迷併意識譫
      妄等傷害，則被告甲○○自應知悉告訴人乙○○係受其所
      駕駛之自小客車撞擊後而受傷，是以被告甲○○對告訴人
      乙○○當場受有傷害之事實應有認識，詎其竟未採取救護
      措施及依規定處置，並通知警察機關處理，竟加速駛離肇
      事現場，嗣經警查獲，其肇事逃逸之行為已甚灼然。
（九）綜上，本件事證業臻明確，被告甲○○上開犯行堪以認定
      ，應依法予以論科。
三、論罪科刑：
（一）論罪：核被告甲○○所為，係犯刑法第284條第1項前段過
      失傷害罪及同法第185條之4肇事逃逸罪。
（二）數罪併罰：被告甲○○所犯上開2 罪，犯意各別，行為互
      異，應予分別論罪，合併處罰。
（三）量刑：爰審酌被告甲○○前有酒醉駕車之前科紀錄，有臺
      灣高等法院被告前案紀錄表1 份附卷可佐，雖不構成累犯
      ，然足徵其素行非佳，被告甲○○本案係於行經岔路口時
      ，在該路段左轉號誌未亮，禁止左轉時，未遵守號誌指示
      而左轉等過失行為，致告訴人乙○○煞車不及，撞擊被告
      甲○○所駕駛前開車輛右後車門，造成告訴人乙○○上開
      受傷之結果，又告訴人乙○○受傷後倒地，被告甲○○竟
      不下車察看，亦不予及時救護，反而駕車逃逸，幸經路人
      之指證始經警循線查獲被告甲○○，被告甲○○之惡性應
      予責難。併審及被告甲○○業雖與告訴人乙○○就賠償金
      額未達成共識，迄今仍未達成和解或調解，然已於本院99
      年4 月23日準備程序中當庭給付50萬元交由告訴人甲○○
      收訖（告訴人乙○○業於99年4 月19日提起本件刑事附帶
      民事訴訟）等一切情狀，分別量處如主文所示之刑，並定
      其應執行之刑，以示懲儆。
（四）末查，被告甲○○前未曾因故意犯罪受有期徒刑以上刑之
      宣告，有臺灣高等法院被告前案紀錄表1 份在卷可參，雖
      事後未與告訴人乙○○達成和解或調解，然已先行給付部
      分賠償金50萬元等情，業已敘述如上，另經告訴人乙○○
      於本院99年4 月23日簡式審判程序中當庭表示就刑事部分
      願意原諒被告甲○○及給予其自新機會等語（見本院卷第
      30頁背面），茲念被告甲○○一時疏失，經此偵、審教訓
      應知所警惕，當無再犯之虞，且尚有相關民事訴訟需其進
      行，本院因認對其所科處之刑，以暫不執行為適當，爰併
      宣告緩刑3 年，以期自新。
（五）保護管束：另為使被告甲○○深切反省，依98年9 月1 日
      施行之刑法第74條第2 項第5 款之規定（依最高法院95年
      刑事庭第8 次會議決議，關於緩刑之諭知，應逕以判決時
      之規定處斷），諭知被告甲○○應向指定之政府機關、政
      府機構、行政法人、社區或其他符合公益目的之機構或團
      體，提供80小時之義務勞務，並依刑法第93條第1 項第2
      款諭知緩刑期間付保護管束，以啟自新，兼觀後效。至於
      被告甲○○究應向何政府機關、政府機構、行政法人、社
      區或其他符合公益目的之機構或團體提供義務勞務，屬執
      行之問題，應由執行檢察官斟酌全案情節及各政府機關、
      政府機構、行政法人、社區或其他符合公益目的之機構或
      團體之需求，妥為指定。再者，倘被告甲○○於本案緩刑
      期間，違反上開所定負擔情節重大，足認原宣告之緩刑難
      收其預期效果，而有執行刑罰之必要，依刑法第75條之1
      第1 項第4 款規定，得撤銷其緩刑之宣告，併此敘明。
據上論斷，應依刑事訴訟法第273條之1第1項、第299條第1 項前
段，刑法第185 條之4 、第284 條第1 項前段、第51條第5 款、
第74條第1 項第1 款、第2 項第5 款、第93條第1 項第2 款，判
決如主文。
本案經檢察官洪期榮到庭執行職務。
中    華    民    國    99    年    5     月    7     日
                  交通法庭法  官      劉兆菊
以上正本證明與原本無異。
如不服本判決應於收受本判決後10日內向本院提出上訴書狀，其
未敘述上訴理由者，並得於提起上訴後10日內向本院補提理由書
狀「切勿逕送上級法院」。
中    華    民    國    99    年     5    月     7    日
                          書記官      林兆嘉
附錄本案論罪科刑所適用法條全文：
刑法第185條之4：
駕駛動力交通工具肇事，致人死傷而逃逸者，處6月以上5年以下
有期徒刑。
刑法第284條第1項前段：
因過失傷害人者，處6月以下有期徒刑、拘役或5百元以下罰金，
致重傷者，處1年以下有期徒刑、拘役或5百元以下罰金。

司法院資訊處製作；財團法人民間司法改革基金會備份。
